【裁判字號】    91,訴,3798
【裁判日期】    920522
【裁判案由】    營業稅
【裁判全文】
臺北高等行政法院判決                            九十一年度訴字第三七九八號
                              .
    原      告  張黃淑貞即皇后服飾精品行
    訴訟代理人  甲○○
    被      告  財政部臺北市國稅局（承受臺北市稅捐稽徵處業務）
    代  表  人  張盛和（局長）
    訴訟代理人  乙○○
右當事人間因營業稅事件，原告不服財政部中華民國九十一年七月二十四日台財訴字
第○九一○○二六五九三號訴願決定，提起行政訴訟。本院判決如左：
    主  文
原告之訴駁回。
訴訟費用由原告負擔。
    事  實
一、事實概要：原告向原處分機關所屬松山分處申請免用統一發票，經該分處於民國
    （以下同）九十一年三月十五日以北市稽松山甲字第○九一六○七○八五○○號
    函復略以，經現場查核其營業性質及規模已達使用統一發票標準，仍請確實開立
    統一發票並依限申報繳納營業稅等語。原告不服，提起訴願，遭決定駁回，原告
    猶不甘服，遂向本院提起行政訴訟。
二、兩造聲明：
  (一)原告聲明：訴願決定及原處分均撤銷。訴訟費用由被告負擔。
  (二)被告聲明：駁回原告之訴。訴訟費用由原告負擔。
三、兩造之爭點：
    原告應否使用統一發票？
甲、原告主張：
  (一)本店申請免用統一發票時已附上收單銀行單據，陳述本店營業額未達新台幣（以
    下同）二十萬元之事實，惟原處分機關松山分處及財政部卻依公式計算而核定本
    店營業額超過二十萬元。
  (二)若可依公式計算本店營業額，應於本店申請免用統一發票時，依本店住址、坪數
    換算營業額，何須曠日費時且派人核看？
乙、被告主張：
  (一)依加值型及非加值型營業稅法規定，小規模營業人即規模狹小，交易零星、每月
    銷售額未達使用統一發票標準之營業人。又若該類營業人之營業性質及能力已達
    使用統一發票標準，而有使用統一發票及申報能力者，為擴大統一發票使用面，
    加強相互勾稽作用，自得核定使用統一發票（此有加值型及非加值型營業稅法第
    二十四條七十七年十一月十五日修正理由可參）。本件原告係經營服飾買賣業之
    營業人，其向台北市稅捐稽徵處松山分處申請免用統一發票，經該分處按「營業
    稅特種稅額查定辦法」規定，於九十一年二月二十日派員實地訪查發現：原告營
    業面積約十五坪，主要銷售高級服飾，而其營業處所係位於復興北路繁榮地段，
    又交易方式多以信用卡付款為之，且其交易金額約為千元至萬元不等，則其營業
    狀況已頗具規模。次查，原告向上開分處申請按查定銷售額方式課徵營業稅，經
    該分處就原告之營業處所按「台北市營業人查定營業費用標準等級評定表」規定
    ，查得其營業路段為第三級，遂核實查定原告每月之資本主薪資為二一、○○○
    元；房屋租金每坪為二、五○○元，十五坪計三七、五○○元，每月營業費用合
    計為五八、五○○元，經除以百分之二十二之費用率，換算其每月銷售額計二六
    五、九○九元，已達首揭財政部七十五年七月十二日台財稅第七五二六二五四號
    函釋所訂定營業人使用統一發票銷售額為平均每月二十萬元之標準。
  (二)綜上所述，原告自應使用統一發票，並依法申報繳納應納之營業稅。原告訴稱其
    每月銷售額未達使用統一發票之標準，應免用統一發票乙節，與查得之事實不符
    ，應不足採。況原告並未提示足資採認之證明文件以實其說。從而，該分處九十
    一年三月十五日北市稽松山甲字第○九一六○七○八五○○號函核定原告應使用
    統一發票，揆諸上揭法條及財政部函釋規定，應無不合，財政部訴願決定遞予維
    持亦無不當，敬請駁回原告之訴。
    理  由
一、有關營業稅案件，自九十二年一月一日起，原由臺北市稅捐稽徵處承辦，改由財
    政部臺北市國稅局概括承受，是其聲明承受訴訟，核無不合，應予准許。
二、按「小規模營業人及其他經財政部規定免予申報銷售額之營業人，其營業稅稅率
    為百分之一。農產品批發市場之承銷人及銷售農產品之小規模營業人，其營業稅
    稅率為百分之零點一。前二項小規模營業人，指第十一條、第十二條所列各業以
    外之規模狹小，平均每月銷售額未達財政部規定標準而按查定課徵營業稅之營業
    人。」「財政部得視小規模營業人之營業性質與能力，核定其依本章第一節規定
    計算營業稅額，並依第三十五條規定，申報繳納。」「營業人有左列情形之一者
    ，主管稽徵機關得依照查得之資料，核定其銷售額及應納稅額並補徵之：六、經
    核定應使用統一發票而不使用者。」「本法稱小規模營業人，指規模狹小，交易
    零星，每月銷售額未達使用統一發票標準之營業人。」分別為加值型及非加值型
    營業稅法第十三條、第二十四條第三項、第四十三條第一項第六款規定及同法施
    行細則第九條所明定。次按「依查定銷售額計算營業稅之營業人，除適用第六條
    規定者外，主管稽徵機關應依左列營業費用除以費用率，計算其每月銷售額。但
    營業情形特殊者，得依實際查得資料核定其銷售額。一、資本主薪資：按每人每
    月薪資（包括膳食費）核計，但未實際經營業務者不予核計。二、員工薪資：按
    每人每月薪資（包括膳食費）核計，其有經常照顧業務之家屬或親友，以員工計
    算。三、房租金：按每坪每月核計，其自有或無償借用之房屋，視為租用。」「
    第一項所指之費用率如左：二、其他買賣業‧‧‧為百分之二十二。」分別為營
    業稅特種稅額查定辦法第五條第一項、第四項第二款所規定。又「主旨：訂定營
    業人使用統一發票銷售標準為平均每月新台幣二十萬元。說明：依據營業稅法第
    十三條及同法施行細則第九條規定辦理。」亦經財政部七十五年七月十二日台財
    稅第七五二六二五四號函核定有案。
三、本件係原告向原處分機關所屬松山分處申請免用統一發票，經該分處於九十一年
    三月十五日函復謂，經現場查核其營業性質及規模已達使用統一發票標準，仍請
    確實開立統一發票並依限申報繳納營業稅。原告則主張其營業額每月未達二十萬
    元云云，資為抗辯。
四、經查本件原告係經營服飾精品買賣業之營業人，有台北市政府於九十一年二月四
    日以北市建商商號（○九一）字第二四五二五一號營業事業登記證一紙在卷足憑
    ；其向原處分機關所屬松山分處申請免用統一發票，經該分處按營業稅特種稅額
    查定辦法之規定，於九十一年二月二十日派員實地訪查發現：原告營業面積約十
    五坪，主要銷售高級服飾，有台北市稅捐稽徵處松山分處案件交查單影本一紙在
    卷可考；況原告主要銷售高級服飾及精品，而其營業處所係位於復興北路繁榮地
    段，又交易方式多以信用卡付款為之，且每次交易金額約為千元不等，則其營業
    狀況已頗具規模。次查原告向原處分機關所屬松山分處申請按查定銷售額方式課
    徵營業稅，經該分處就原告之營業處所按「台北市營業人查定營業費用標準等級
    評定表」規定，查得其營業路段係復興北路，屬第三級，遂核實查定原告每月之
    資本主薪資為二一、○○○元：房租金每坪為二、五○○元，十五坪計三七、五
    ○○元；每月營業費用合計為五八、五○○元，經除以百分之二十二之費用率，
    換算其每月銷售額計二六五、九○九元，已達上開財政部函釋所定營業人使用統
    一發票銷售額為平均每月二○○、○○○元之標準。綜上，原處分核定原告應使
    用統一發票，並依法申報繳納應納之營業稅，依法自無不合。
五、至原告主張其每月銷售額未達二十萬元，雖提出該店收單銀行單據為憑，惟查上
    開收單係原告所製作，況每筆交易是否均有開單，原告亦未能舉證；若要原處分
    機關派員於原告營業時間站崗查核，於人力及財力上顯有困難；是以財政部為此
    特訂定營業稅特種稅額查定辦法為其查核基準；況原處分機關要求營業人使用統
    一發票，更能符合實質課稅原則，對於營業人未必不利，併此敘明。
六、綜上所述，原告徒執前詞，聲請撤銷原處分及訴願決定，為無理由，應予駁回。
據上論結，本件原告之訴為無理由，爰依行政訴訟法第九十八條第三項前段，判決如
主文。
中    華    民    國    九十二      年      五        月    二十二      日
              臺 北 高 等 行 政 法 院   第 七 庭
                             審 判 長 法  官  鄭  小  康
                                      法  官  林  金  本
                                      法  官  黃  秋  鴻
右為正本係照原本作成。
如不服本判決，應於送達後二十日內，向本院提出上訴狀並表明上訴理由，如於本判
決宣示後送達前提起上訴者，應於判決送達後二十日內補提上訴理由書（須按他造人
數附繕本）。
中    華    民    國    九十二      年      五        月    二十二      日
                                        書 記 官  王琍瑩


司法院資訊處製作；財團法人民間司法改革基金會備份。
